最高法院刑事判決　　　　　　九十六年度台上字第二六八二號
上　訴　人　乙○○
　　　　　　甲○○
上列上訴人等因竊盜案件，不服台灣高等法院中華民國九十六年
三月十六日第二審更審判決（九十五年度上更(一)字第八九七號，
起訴案號：台灣桃園地方法院檢察署九十四年度偵字第九一二三
、八一六八號），提起上訴，本院判決如下：
    主  文
上訴駁回。
    理  由
按刑事訴訟法第三百七十七條規定，上訴於第三審法院，非以判
決違背法令為理由，不得為之。是提起第三審上訴，應以原判決
違背法令為理由，係屬法定要件。如果上訴理由狀並未依據卷內
訴訟資料，具體指摘原判決不適用何種法則或如何適用不當，或
所指摘原判決違法情事，顯與法律規定得為第三審上訴理由之違
法情形，不相適合時，均應認其上訴為違背法律上之程式，予以
駁回。本件上訴人乙○○上訴意旨略稱：本件除原判決附表（下
稱附表者，均同）一編號２、３、５、８、１１、１２、１３、
１５、１６、１７、２２、３１、３６、４９、５２、５３、５
４、５５、６１、６２、６３、６４、６５等二十三件外，其餘
案件均屬依上訴人自白認定之犯行，並無補強證據，上訴人能否
如此清晰記憶犯罪之時間、地點、方法、態樣及所竊之物，均有
可疑，原判決遽認上訴人之犯行，尚嫌速斷，有調查職責未盡及
採證違背證據法則之違法云云。上訴人甲○○上訴意旨略以：上
訴人並無參與附表一編號１、２、４、６、９、１０、１４、１
８、１９、２３、２４、２５、２６、２７、２８、２９、３０
、３２、３３、３４、３５、３７、３９、４１、４２、４４、
４５、４６、４７、５０、５７、５８、５９等部分竊盜之犯行
，而係配合警方想交保利誘才承認該等竊盜犯行，原判決僅憑上
訴人之自白認定，對上訴人有利之證據未加調查，自屬違背法令
。又上訴人有正當之工作，只因積欠地下錢莊，負債累累，在多
重經濟壓力下鋌而走險，且所得之物經典當變賣後並無所謂價值
頗豐，原判決論上訴人竊盜常業之罪，並要強制工作，其適用法
律違誤等語。
惟查原判決依憑上訴人等之部分自白、共犯吳承恩、洪進貴於警
詢、偵訊及第一審審理時對如附表一編號７、５１、６４所示共
同行竊之供述；如附表一、附表二各編號所示之被害人於警詢所
為之指訴、證人徐東華、朱土城之證言、如附表一、附表二各編
號所示之刑案現場勘察報告、內政部警政署刑事警察局指紋鑑驗
書暨甲○○、乙○○檔存指紋卡片、監視器錄影光碟及其錄影畫
面翻拍照片、竊案現場照片、甲○○前往提款時經自動櫃員提款
機攝得之影像、被害人出具之財物損失一覽表、被害人出具之贓
物領據、桃園縣政府警察局車牌遺失受理報案單、桃園縣政府警
察局車輛尋獲車牌證明單及通報單、車輛竊盜車牌失竊資料個別
查詢報表─查詢車牌認可資料、友邦銀行信用卡消費明細、合作
金庫中壢分行交易明細、中國信託商業銀行現金卡動用明細表、
華南商業銀行存摺存款日期別交易資料、華南商業銀行同業代收
付存款明細、新竹國際商業銀行活期儲蓄存款存摺內頁影本、荷
蘭銀行信用卡消費明細、台新商業銀行現金卡交易明細、搜索扣
押證明筆錄、裕珍銀樓製作之金飾收購、典當紀錄等、扣案甲○
○、乙○○所有如附表三、附表四編號一所示之工具等證據，資
以認定上訴人等有原判決事實欄所記載之犯罪事實，因而撤銷第
一審不當之判決，適用有利於上訴人等之法律，依刑法修正前連
續犯、牽連犯之例，從一重改判分別論處上訴人等共同以犯竊盜
罪為常業各罪刑（甲○○處有期徒刑伍年陸月，乙○○處有期徒
刑伍年玖月），並均依法分別諭知應於刑之執行前，令入勞動處
所強制工作年；已詳述其所憑之證據及理由。對於上訴人等否
認有常業竊盜之犯行，乙○○辯稱：其原本是做工程的，後來景
氣不好，沒有接很多工程，所以不是每天都有工作，平均月薪才
新台幣（下同）二萬多元，原本勉強足夠開銷，但後來因叔叔突
然變成植物人，奶奶也生病住院，每月看護費二萬多元，醫藥費
加起來也要三、四萬元，每月開銷要六、七萬元，但父母都已經
退休，哥哥當時才剛退伍，還沒有找到工作，家中沒有其他人在
賺錢，其又積欠地下錢莊債務，靠工作賺的錢不夠開銷，想不出
其他辦法才去偷，並沒有以竊盜為業云云；甲○○辯以：其有正
當工作，每月約有二萬七、八千元收入，但因積欠地下錢莊、當
鋪很多債務，母親罹患子宮肌瘤，無法上班，其弟弟自從結婚後
就沒有回家，又有房貸及車貸壓力，家中生計均靠其支撐，每月
開銷要六、七萬元，因沒有錢支應開銷及利息錢，想不出其他辦
法所以才偷，並沒有以竊盜為業之意思云云；上訴人等又辯稱：
之前第一審判的有些不是我們作的，是警察要我們配合，為了交
保才作不實的自白云云；經綜合調查證據之結果，認均不足採，
分別在判決內加以指駁，並說明證據取捨及判斷之理由。又檢察
官雖僅就上訴人等如附表一編號８所示之竊盜犯行提起公訴，惟
上訴人等二人其餘多次竊盜、以不正方法由自動付款設備取得他
人財物之犯行，與已起訴並經論罪科刑部分，分別具有實質上一
罪、牽連犯之裁判上一罪關係，為起訴效力所及；另公訴意旨以
上訴人等於九十四年四月二十七日凌晨一時十五分許，攜帶如附
表三編號１所示之工具，在桃園縣中壢市○○○街十一號胡勝金
之住處前，由甲○○把風，乙○○持鐵剪刀等工具剪斷該屋之安
全設備鐵窗，正欲踰越窗戶之際，為徐東華發覺報警當場查獲，
並扣得如附表三編號１所示之工具部分（九十四年度偵字第九一
二三、八一八六號），其等僅係著手於竊盜加重條件之行為，尚
未著手搜取財物之竊盜行為，即被查獲，尚難以竊盜未遂罪論擬
，此部分與上開論罪科刑部分，係屬連續犯之裁判上一罪關係，
不另為無罪之諭知；另並未經檢察官起訴而僅移送第一審併辦（
九十四年度偵字第一七四００號）以：乙○○夥同綽號「阿輝」
者，於九十四年四月二十九日凌晨三時許，在桃園縣桃園市○○
路○段一號全民便利商店前，由「阿輝」在車上把風，上訴人乙
○○持破壞剪一把，破壞該便利商店之鐵捲門，然於剪開該鐵捲
門一個小洞之際，即為趕抵現場之警員當場查獲部分，因非為起
訴效力所及，無從併案審理，應退還檢察官依法另行處理；均分
別在判決內加以說明。原判決所為論述，核與卷證資料相符，從
形式上觀察，並無違背法令之情形。按認事採證、證據之取捨及
證據證明力之判斷，俱屬事實審法院之職權，苟無違背證據法則
，自不能指為違法。原判決對於上訴人等有本件犯行，已說明其
依憑之證據及理由，對於上訴人之辯解，認不可採，亦在判決內
詳述其不予採納之理由，並無上訴意旨所指違背法令之情形。上
訴意旨所指各節，或為單純事實之爭執；或不影響全部犯罪事實
之認定而可認於原判決之主旨有影響；或原審已加審酌、論斷，
屬原審得本於職權裁量之事項，已於判決內詳述其認事採證及證
據取捨、判斷之理由，為其職權之適法行使，並無違背證據法則
之情形，或事證已臻明確並無再為傳訊調查必要之裁量事項，亦
無上訴意旨所指違背法令之情形；上訴意旨仍執前詞任意指摘原
判決違背法令，核與法律規定得為第三審上訴理由之違法情形均
不相適合，應認其等之上訴違背法律上之程式，予以駁回。又原
判決關於上訴人等牽連所犯修正前刑法第三百三十九條之二第一
項之以不正方法由自動付款設備取得他人之物罪部分，查屬刑事
訴訟法第三百七十六條第一款不得上訴第三審之案件，上訴人等
對此部分一併提起上訴，自非法之所許，應併予駁回，合予指明
。
據上論結，應依刑事訴訟法第三百九十五條前段，判決如主文。
中　　華　　民　　國　九十六　年　　五　　月　 十七 　日
                      最高法院刑事第四庭
                          審判長法官  莊　登　照
                                法官  洪　明　輝
                                法官  黃　一　鑫
                                法官  林　秀　夫
                                法官  徐　昌　錦
      本件正本證明與原本無異
                                      書  記  官
中　　華　　民　　國　九十六　年　　五　　月　二十五　日
                                                      Ｑ
